最高法院刑事裁定　　　　　　　　　　111年度台抗字第344號
抗　告　人　秋棠企業股份有限公司

代　表　人　孫美玲

抗　告　人　張皓竣



上列抗告人等因違反水污染防治法案件，不服臺灣高等法院中華
民國111年1月28日駁回其等聲請再審之裁定（110 年度聲再字第
484號），提起抗告，本院裁定如下：
    主  文
抗告駁回。
    理  由
一、按有罪之判決確定後，因發現新事實或新證據，單獨或與先
    前之證據綜合判斷，足認受有罪判決之人應受無罪、免訴、
    免刑或輕於原判決所認罪名之判決者，為受判決人之利益，
    得聲請再審，刑事訴訟法第420條第1項第6 款定有明文。所
    謂新事實及新證據，必須具備新規性及確實性之要件，其中
    新規性之要件，採取以該證據是否具有「未判斷資料性」而
    定，與證據之確實性（或稱顯著性），重在證據之證明力，
    應分別以觀。依此原因聲請再審者，應提出具體之新事實或
    新證據，由法院單獨或綜合案內其他有利與不利之全部卷證
    ，予以判斷，而非徒就卷內業已存在成立且經調查斟酌之證
    據資料再行爭辯，或對於法院取捨證據之職權行使任意指摘
    ，抑或對卷內同一證據之證明力執憑己見徒事爭執。是以如
    提出主張之新事實或新證據，單獨或與先前之證據綜合判斷
    ，尚無法對原確定判決所認定之事實產生合理懷疑，或不足
    以動搖原確定判決所認定之事實者，即無准予再審之餘地。
二、本件原裁定略以：本件抗告人即受判決人秋棠企業股份有限
    公司（下稱秋棠公司）及抗告人即受判決人張皓竣因違反水
    污染防治法案件，對於原審法院106 年度上訴字第3297號刑
    事確定判決（經本院109 年度台上字第4480號判決，以抗告
    人等上訴不合法律上程式，予以駁回，下稱原確定判決），
    依刑事訴訟法第420條第1項第6 款規定聲請再審，其聲請意
    旨如原裁定理由之㈠及㈡所載，並主張以此單獨評價或與
    卷存先前之證據資料綜合判斷，足以動搖原確定判決論罪之
    結果，而據為本件聲請再審之新證據等語。惟查：原確定判
    決認定抗告人等確有如其事實欄所載觸犯水污染防治法第37
    條前段之違反同法第36條第3項第2款及同法第18條之1第1項
    規定之非法繞流排放廢水所含有害健康物質超過管制標準，
    因而致人於死犯行（其中張皓竣係一行為同時觸犯刑法第19
    0條之1第3項、第1項等罪），因而分別論抗告人等以上開罪
    名，已綜合相關證據資料，詳敘其調查取捨證據之結果及憑
    以認定犯罪事實之心證理由，就抗告人等否認犯罪之辯詞何
    以認非可採，亦依調查所得證據詳加指駁及說明。又原確定
    判決經綜合抗告人等與同案被告張長發（業經原確定判決諭
    知無罪確定）之供述，參以告訴人陳益智及證人盧建宏、謝
    瑞鴻、王嘉祥、吳坤儒、李清照、王興崇、潘健偉等人之證
    詞，徵引卷附秋棠公司遭查獲排放廢水過程之蒐證錄影內容
    ，佐以被害人陳峻偉及告訴人之病歷資料、診斷證明書、相
    驗照片、法醫師檢驗報告書、勘（相）驗筆錄、法務部法醫
    研究所函文暨解剖報告書、毒物化學鑑定書與警察單位之現
    場勘查報告表、現場照片、新北市政府環境保護局相關函文
    暨所檢附之資料及檢察官與第一審法院之勘驗筆錄，相互勾
    稽審酌，認定張皓竣係秋棠公司之受雇人，負責該公司電鍍
    製程中所產生廢水（液）之處理及排放工作，張皓竣明知秋
    棠公司電鍍過程產生之廢水（液），屬有害事業廢棄物，具
    有毒性及危險性，其濃度足以影響人體健康及環境，應經秋
    棠公司核准登記之廢水收集、處理單元、流程，由秋棠公司
    核准登記於新北市○○區○○街00巷00弄00號及30號間之法
    定放流口排放，始屬適法。倘未依前開廢水種類及適當方法
    處理，逕排放入溝渠或污水下水道棄置，則上開含有強酸、
    強鹼或其他有害健康物質（如銅、鎳、總鉻、六價鉻、鋅及
    鎘等重金屬及氰化物）之電鍍廢水（液），顯然超過管制標
    準，且進入地面水體後，將嚴重破壞環境生態，進而污染水
    體，致生公共危險。詎張皓竣為節省秋棠公司廢水處理成本
    ，基於繞流排放有害健康物質超過管制標準廢水、任意棄置
    有害事業廢棄物、非法清除事業廢棄物及污染水體之犯意，
    於民國104年6月3 日前某時，以專管及閥門將部分電鍍製程
    所生之含有強酸及氰化物之有害健康物質之電鍍廢水（液）
    ，未經由秋棠公司之廢水設備處理系統，銜接秋棠公司之民
    生污水管線，並於104年6月3日下午7時許，使未經廢水設備
    處理之廢水（液），經由秋棠公司廠房壁面內之民生污水管
    線，自非屬核准登記放流口之民生污水配管箱，排放至新北
    市三重區中正北路193 巷35弄之污水下水道（下稱本案下水
    道），以此方式將有害健康物質超過管制標準之事業廢水，
    繞流排放至地面水體，而任意棄置有害事業廢棄物及非法清
    除事業廢棄物，並污染土壤、水體。適有龍祥環保國際有限
    公司（下稱龍祥公司）因承攬新北市政府水利局發包之 104
    年度污水下水道管線維護作業工程，派遣工人陳峻偉於同日
    下午7時許，在本案下水道下游端之編號3450-49號人孔內進
    行管線維護工作，因吸入上開秋棠公司所流放之事業廢水所
    揮發入空氣之氰化物，併同環境內有缺氧情形，導致呼吸性
    休克死亡等情，已於判決理由內詳細敘明其認定犯罪事實所
    憑之證據及理由，對於抗告人等辯稱新北市政府環境保護局
    採樣時並未通知抗告人等人到場，其所採取樣品之結果並無
    證據能力、陳峻偉之死亡與秋棠公司排放之廢水無關，龍祥
    公司未依相關安全衛生之規定及勞務契約之內容，善盡並落
    實保護所屬勞工安全之事宜，方為發生本件憾事之直接原因
    云云，何以不可採，亦依據卷內相關資料詳加指駁及說明。
    抗告人等聲請再審意旨猶執陳詞否認抗告人等分別有本件違
    反水污染防治法第37條前段之非法繞流排放廢水所含有害健
    康物質超過管制標準，因而致人於死之犯行，無非係就原確
    定判決前已存在且經調查審酌及說明之證據，任意指摘，或
    對原確定判決採證認事、取捨證據職權之行使，持相異評價
    ，均不具聲請再審新事實或新證據之要件，業經原確定判決
    依調卷審認結果敘明其判斷之理由，核其所為之論斷，於法
    尚無違誤。聲請意旨所指原確定判決有刑事訴訟法第420 條
    第1項第6款所列發現新事實及新證據之再審事由，依上述說
    明，並不足採。乃認本件抗告人等聲請再審均為無理由，因
    而駁回其等本件再審之聲請，經核尚無違誤。
三、綜上，本件抗告人等抗告意旨所指各節，無非係就原裁定已
    詳為論駁之事項，再事爭辯，及對於原確定判決採證認事職
    權之適法行使，或與聲請再審要件無涉之事項，徒憑己意，
    漫指原裁定違法，揆諸首揭說明，應認其等之抗告均為無理
    由，併予駁回。
據上論結，應依刑事訴訟法第412條，裁定如主文。
中    華    民    國   111    年    3     月    10    日
                  刑事第一庭審判長法  官  郭  毓  洲  
                                  法  官  林  英  志  
                                  法  官  林  靜  芬  
                                  法  官  蔡  憲  德  
                                  法  官  周  盈  文  
本件正本證明與原本無異
                                  書記官
中    華    民    國   111    年    3     月    15    日